【裁判字號】    89,交自,3
【裁判日期】    891031
【裁判案由】    過失致死
【裁判全文】
臺灣宜蘭地方法院刑事判決                            八十九年度交自字第三號
    自  訴  人  丙○○
    自訴代理人  甲○○
    被      告  乙○○
右列被告因過失致死案件，經自訴人提起自訴，本院裁定如左：
    主  文
乙○○無罪。
    理  由
一、本件自訴人自訴意旨略以：被告乙○○係ＩＴ─九八九八號自用小客車之實際車
    主及實際管領使用人（實際登記名義人為張桂靜，自訴人前自訴張桂靜過失致死
    部分，業經本院八十八年度交自字二號判決無罪），明知依道路交通管理處罰條
    例第二十八條規定，汽車所有人不得聽任未領有駕駛執照者駕車，被告應注意、
    能注意、而不注意，卻將上開ＩＴ─九八九八號自用小客車提供予未領有汽車駕
    駛執照又不黯駕駛之黃振瑋駕駛。黃振瑋不黯駕駛，又依道路交通安全規則第九
    十三條第一項第一款、第九十七條第二款、第一百零一條第二款規定，行車速度
    在市區道路不得超過四十公里，又行車在劃有分向限制路段，不得駛入來車道，
    在對面有來車交會或前行車連貫二輛以上，不得超過，黃振瑋應注意、能注意、
    而不注意，於八十八年十一月二十七日凌晨一時二十四分許，駕駛被告所有之Ｉ
    Ｔ─九八九八號自用小客車，竟高速沿宜蘭市○○路往礁溪方向行駛，行經宜蘭
    市○○路「吳沙高幹三十三」附近處，因見前方有兩輛大貨車，為超車跨越分向
    限制線佔用來車車道，適有魏苞（即自訴人之夫）駕駛ＩＲ─七二Ｏ九號自用小
    客車，沿宜蘭市○○路往宜蘭方向行經同路段，黃振瑋見前有來車，因不黯駕駛
    心慌未能將車轉回原車道，或採取其他閃躲動作，竟直接衝撞魏苞所駕駛之車輛
    ，致魏苞、黃振瑋雙雙死亡。
二、按犯罪事實應依證據認定之，無證據不得推定其犯罪事實，刑事訴訟法第一百五
    十四條定有明文；又認定不利於被告之事實，須依積極證據，茍積極證據不足為
    不利於被告事實之認定時，即應為有利於被告之認定，更不必有何有利之證據，
    最高法院三十年上字第八一六號著有判例。次按刑法上之過失，係指行為人對於
    構成犯罪之事實，按其情節應注意，並能注意，而不注意；其過失行為與結果間
    ，在客觀上有相當因果關係始得成立。
三、本件自訴意旨認被告涉有上開罪嫌，無非係以：被告明知黃振瑋未領有汽車駕駛
    執照又不黯駕駛，仍出借汽車與黃振瑋，對於本件事故難謂無過失等為其論據。
    訊據被告乙○○對於伊為系爭自用小客車之實際所有權人且實際管領使用該車等
    語坦承，惟堅決否認上開犯行，辯稱：當時並非駕駛人，且亦未出借汽車與黃振
    瑋，可能因為黃振瑋趁其不注意時，由家中之客廳私自取走鑰匙將車開走等語置
    辯。
四、經查：
（一）本件因黃振瑋無照駕駛系爭車號ＩＴ─九八九八號自用小客車在右揭時地與自
      訴人之夫魏苞駕駛之ＩＲ─七二０九自小客車撞及，且二人均因本件事故而死
      亡之事實，業據被告坦承且自訴人亦不否認，此外有道路交通事故調查報告表
      、現場照片、相驗屍體證明書、驗斷書、勘驗筆錄等附於台灣宜蘭地方法院檢
      察署八十八年相字第四四０號卷附卷足稽，堪信為真實。
（二）按汽車所有人，聽任無駕駛執照之人駕駛汽車，基於行政管理，雖應依道路交
      通管理處罰條例第二十八條規定科處罰鍰，並得吊扣其汽車牌照，但其刑法上
      之過失責任，仍應視其過失行為與結果間，在客觀上具有相當因果關係始得成
      立。又按因果關係指行為與結果間必要之原因與結果之連鎖關係，亦即結果必
      須與行為具有此等因果上之關聯，行為人方負犯罪既遂刑事責任。因果關係乃
      就客觀存在之事實加以判斷，與行為人主關上之認識無關，亦與行為之故意或
      過失無涉，且刑法上之因果關係應非純自然之事實關係，而係在刑法上具有刑
      法意義與與價值之原因與結果之關聯，亦即具體存在之因果關係具有構成要件
      上之重要性者，始屬於刑法上之因果關係。所謂「相當因果關係」，係指依經
      驗法則，綜合行為當時所存在之一切事實，為客觀之事後審查，認為在一般情
      形下，有此環境，有此行為之同一條件，均可發生同一之結果者，則該條件即
      為發生結果之相當條件，行為與結果即有相當之因果關係。反之若在一般情形
      下，有此同一條件存在，而依客觀之審查，認為未必皆發生此結果者，則該條
      件與結果並不相當，不過為偶然之事實而已，其行為與結果間即無相當因果關
      係（參照最高法院七十六年台上字第一九二號判例）。
（三）經查：本件造成自訴人之夫魏苞死亡之因素，為黃振瑋無照駕駛自小客車與魏
      苞所駕駛之自小客車發生撞及所致，本件被告並非當時之駕駛人，已如前述，
      而本件被告堅決否認有出借自用小客車與黃振瑋，且無積極證據認為被告有出
      借汽車之行為，況縱認被告確實曾出借汽車或曾默許黃振瑋使用系爭自用小客
      車，亦即認被告此一行為有所疏失，然此一疏失行為僅屬依據行政管理應依道
      路交通管理處罰條例第二十八條規定由行政機關科處罰鍰，並得吊扣其汽車牌
      照之行政上處罰之問題，且依據前開判例所示之精神，若在同屬出借無駕駛執
      照之他人車輛之情形，亦即與行為當時處於同一條件之情形，若該駕駛人遵循
      相關之道路交通安全規則之規定駕駛，未必產生同一結果，亦即難認此與自訴
      人之夫魏苞死亡具有相當因果關係。
（四）綜上所述，縱認被告曾出借汽車，然該不當行為僅得認定屬於觸犯行政罰之行
      為，而由行政機關依據道路交通管理處罰條例之相關規定處理，而對於本件刑
      事過失致死案件尚難認有何過失，本件車禍致自訴人家屬所受之傷害為人所不
      忍，惟既無積極證據足資證明被告曾經出借汽車，況縱認定被告曾出借或默許
      黃振瑋使用本件自用小客車，然此與與魏苞之死亡並無相當因果關係，揆諸前
      揭說明，自難以過失致死罪相繩。此外，復查無任何積極證據足資證明被告涉
      有上開犯行，既不能證明被告犯罪，自應為被告無罪之諭知。
據上論斷，應依刑事訴訟法第三百四十三條、第三百零一條第一項，判決如主文。
中      華      民      國    八十九    年     十      月     三十一   日
                                      臺灣宜蘭地方法院刑事第二庭
                                          法  官
右正本證明與原本無異。
如不服本判決，應於判決送達後十日內，向本院提出上訴狀。
                                          書記官
中      華      民      國    八十    年          月          日


司法院資訊處製作；財團法人民間司法改革基金會備份。
